---
title: "Анализ посещаемости Яндекс.Поиска по данным LiveInternet"
output: html_document
header-includes:
- \usepackage[russian]{babel}
---
Для начала найдем статистику посещаемости **Яндекс.Поиска** на сайте **LiveInternet**. Собственно, статистику по переходам на другие сайты из поисковых систем можно найти по ссылке http://www.liveinternet.ru/stat/ru/searches.html. 

Под посещаемостью Яндекс.Поиска будем подразумевать количество переходов из него на другие сайты. Последние доступные данные по среднесуточной посещаемости: 10 мая - 3 декабря 2015. Также будем анализировать понедельные данные о суммарном количестве переходов. Скачаем их в формате **.csv**. 
Для анализа будем использовать язык **R** и **R Studio**.

## Анализ

Загрузим данные в R Studio:

```{r}
# per day
search <- read.csv("searches.csv", header = T, sep = ";")
head(search)

# week summary
search.week <- read.csv("searches_week.csv", header = T, sep = ";")
head(search.week)
```

Построим графики:
```{r}
par(mfrow = c(1, 2))
search$Date <- as.Date(search$Date)
search.week$Date <- as.Date(search.week$Date)
plot(search$Date, search$Yandex / 10^6, type = "l", xlab = "Time", ylab = "Million of clicks", main = "Traffic Avg. Per Day")
grid()
plot(search.week$Date, search.week$Yandex / 10^6, type = "l", xlab = "Time", ylab = "Million of clicks", main = "Traffic Summarized Weekly")
grid()
```

Как видно из графика, с 24 мая количество переходов из Яндекс.Поиска постепенно уменьшалось (со скачками), а, начиная со второй недели августа, наоборот, начало существенно расти и к последней рассматриваемой неделе составила 122 млн. 245 тыс. переходов, что составляет 50% среди всех поисковиков. Наименьшее среднесуточное количество переходов, по данным LiveInternet, было зафиксировано во вторую неделю августа - 90 млн. 872 тыс. переходов. 

Что касается общего количество переходов за неделю, то здесь ситуация подобна среднесуточной статистики: с 9 по 15 августа был достигнут минимум за весь рассматриваемый период - 636 млн. 107 тыс. переходов, а затем снова начался быстрый рост и к концу ноября количество переходов достигло 809 млн. 225 тыс. 

## Закономерности

Для того, чтобы не искать закономерности и аномалии вручную по графику, попробуем автоматизировать данный процесс.

Одним из нестандартных, но, в то же время, довольно эффективных способов поиска и визуализации **закономерностей** являются __регулярные выражения__.

Переведем наши данные в последовательность нулей и единиц, где 1 означает, что количество переходов в данную неделю возросло, а 0 - нет.

```{r}
delta <- (sign(diff(search$Yandex)) == 1) + 0
delta2 <- (sign(diff(search.week$Yandex)) == 1) + 0
head(delta)
head(delta2)
```

Регулярные выражения работают со строками, а не векторами, так что сделаем из данного бинарного вектора одну строку:

```{r}
delta.str <- do.call(paste0, as.list(c(delta)))
delta.str
delta2.str <- do.call(paste0, as.list(c(delta2)))
delta2.str
```

Будем считать временной интервал положительной зависимостью, если количество переходов возрастало хотя бы две недели подряд, а отрицательной - если, наоборот, уменьшалось.

```{r}
matches.rec <- gregexpr("00+", delta.str, perl = T)[[1]]
matches2.rec <- gregexpr("00+", delta2.str, perl = T)[[1]]
matches.inc <-  gregexpr("11+", delta.str, perl = T)[[1]]
matches2.inc <-  gregexpr("11+", delta2.str, perl = T)[[1]]
m.length.rec = attr(matches.rec,"match.length")
m.length.rec2 = attr(matches2.rec,"match.length")
m.length.inc = attr(matches.inc,"match.length")
m.length.inc2 = attr(matches2.inc,"match.length")

recessions <- sapply(1:length(matches.rec), function(ind) matches.rec[ind]+0:(m.length.rec[ind]))
increases <- sapply(1:length(matches.inc), function(ind) matches.inc[ind]+0:(m.length.inc[ind]))
recessions2 <- sapply(1:length(matches2.rec), function(ind) matches2.rec[ind]+0:(m.length.rec2[ind]))
increases2 <- sapply(1:length(matches2.inc), function(ind) matches2.inc[ind]+0:(m.length.inc2[ind]))

hl = function(inds) lines(search$Date[inds], search$Yandex[inds] / 10^6, col = "red", lwd = 3)
hl2 = function(inds) lines(search$Date[inds], search$Yandex[inds] / 10^6, col = "green", lwd = 3)
wl = function(inds) lines(search.week$Date[inds], search.week$Yandex[inds] / 10^6, col = "red", lwd = 3)
wl2 = function(inds) lines(search.week$Date[inds], search.week$Yandex[inds] / 10^6, col = "green", lwd = 3)

par(mfrow = c(1, 2))
plot(search$Date, search$Yandex  / 10^6, type = "l", xlab = "Time", ylab = "Million of clicks", main = "Traffic Avg. Per Day")
tmp = sapply(recessions, hl)  #Used for side-effects only
tmp2 = sapply(increases, hl2)  #Used for side-effects only
plot(search.week$Date, search.week$Yandex / 10^6, type = "l", xlab = "Time", ylab = "Million of clicks", main = "Traffic Summarized Weekly")
tmp = sapply(recessions2, wl)  #Used for side-effects only
tmp2 = sapply(increases2, wl2)  #Used for side-effects only

```

Данных слишком мало для того, чтобы заметить какие-то сезонные закономерности.

В период c конца мая по начало августа наблюдался существенный спад среднесуточного количества переходов из Яндекс.Поиска с 105 млн. 373 тыс. до 90 млн. 872 тыс. переходов. Однако, во время этого спада наблюдались некоторые закономерности, так, к примеру, с 14 по 21 июня и с 5 по 12 июля наблюдался рост числа переходов примерно на 3,5 миллиона, по сравнению с показателями предшествующих недель.

Со второй недели августа начался рост среднесуточных переходов на другие сайты из поиска Яндекса. С начала августа по середину сентября среднесуточное количество переходов увеличилось на 11 млн (до 101 млн.), с 13 по 20 сентября среднесуточные переходы осталавались примерно на одном уровне, а затем за такой же в период в 1,5 месяца посещаемость выростла на 14 млн. (до 115 млн.). В конце октября - начале ноября и конце ноября наблюдались небольшие рецессии, однако за последний доступный период произошел значительный рост среднесуточных переходов до 122 млн 245 тыс.

Что касается общего числа переходов за неделю из Яндекс.Поиска на другие сайты, то здесь ситуация аналогичная среднесуточному случаю. В период сильного спада (c конца мая по начало августа) еженедельное количество переходов уменьшилось с 737 млн. 612 тыс. до 636 млн. 107 тыс. переходов (13.76%). А затем, несмотря на некоторые колебания, аналогичные тем, что изложены выше для среднесуточного случая, наблюдался существенный рост посещаемости и к концу рассматриваемого периода количество переходов по сравнению с началом августа выросло на 27.2% до 808 млн. 225 тыс., достигнув максимума в 816 млн 859 тыс. перехода в третью неделю ноября.

## Аномалии

К сожалению, говорить об аномалиях, имея так мало данных, довольно сложно. 

Для автоматического определения аномалий можно воспользовать новой библиотекой от разработчиков **Twitter** -  **Anomaly Detection**. 

```{r}
library(AnomalyDetection)
res = AnomalyDetectionVec(search[,2], period=2, alpha = 0.7, direction='both', only_last=FALSE, plot=TRUE)
res$plot
res = AnomalyDetectionVec(search.week[,2], period=2, alpha = 1.2, direction='both', only_last=FALSE, plot=TRUE)
res$plot
```

Как видим, алгоритм помог нам выделить некоторые аномалии в конце рассматриваемого периода, однако его уверенность в них довольно низка, так что не стоит верить, что они точно являются аномалиями.

Собственно, еще можно построить линию треда для каждого из рядов:

```{r}
par(mfrow = c(1, 2))
plot(search$Date, search$Yandex / 10^6, type = "l", xlab = "Time", ylab = "Million of clicks", main = "Traffic Avg. Per Day")
grid()
img <- filter(search$Yandex / 10^6, filter = rep(1/5, 5))
lines(search$Date, img, col = "red")
anom.pos <- c() 
anom.neg <- c()
idx.pos <- c()
idx.neg <- c()
for (i in 1:length(img)) {
        if (!is.na(img[i]) && abs(img[i] - (search$Yandex[i] / 10^6)) > 1) {
            if (img[i] < search$Yandex[i] / 10^6) {
                idx.pos <- c(idx.pos, i)
                anom.pos <- c(anom.pos, search$Yandex[i] / 10^6)
            } else {
                idx.neg <- c(idx.neg, i)
                anom.neg <- c(anom.neg, search$Yandex[i] / 10^6)
            }
        }
}
points(search$Date[idx.pos], anom.pos, col = "green")
points(search$Date[idx.neg], anom.neg, col = "blue")
    
plot(search.week$Date, search.week$Yandex / 10^6, type = "l", xlab = "Time", ylab = "Million of clicks", main = "Traffic Summarized Weekly")
grid()
img <- filter(search.week$Yandex / 10^6, filter = rep(1/5, 5))
lines(search.week$Date, img, col = "red")
anom.pos.week <- c() 
anom.neg.week <- c()
idx.pos.week <- c()
idx.neg.week <- c()
for (i in 1:length(img)) {
        if (!is.na(img[i]) && abs(img[i] - (search.week$Yandex[i] / 10^6)) > 10) {
            if (img[i] < search.week$Yandex[i] / 10^6) {
                idx.pos.week <- c(idx.pos.week, i)
                anom.pos.week <- c(anom.pos.week, search.week$Yandex[i] / 10^6)
            }
            else {
                idx.neg.week <- c(idx.neg.week, i)
                anom.neg.week <- c(anom.neg.week, search.week$Yandex[i] / 10^6)
            }
        }
}
points(search.week$Date[idx.pos.week], anom.pos.week, col = "green")
points(search.week$Date[idx.neg.week], anom.neg.week, col = "blue")
```

В качестве критерия определения аномалий было взять отклонение от линии тренда более, чем на 1 млн. переходов для среднесуточного и 10 млн. переходов для общего количества за неделю, что, возможно, довольно маленькие критерии, но все же.

Если говорить об аномалиях, как о значениях, которым слишком сильно отличаются от заданной линии тренда, то можно выделить следующие типы аномалий:

* Положительные - если значие больше ожидаемого (на какую-то константу)
* Отрицательные - если значение меньше ожидаемого (на какую-то константу)
* Существенные - если разница по модулю между реальным и ожидаемым знечениям больше константы
* Не существенные - если разница по модулю между реальным и ожидаемым знечениям меньше константы

К положительным аномалиям относятся следующие недели (указаны числа, с которых они начинаются):
```{r}
search$Date[idx.pos]
search.week$Date[idx.pos.week]
```

К отрицательным:
```{r}
search$Date[idx.neg]
search.week$Date[idx.neg.week]
```

Как в среднесуточных, так и в суммарных за неделю данных положительные аномалии совпадают, а отрицательные аномалии в неделях, начинающихся 27 сентября и 18 октября были определены в среднесуточном случае, но не были определены в случае суммарных значений посещаемости за неделю. Это вряд ли говорит о какой-то интересной зависимости, скорее - о не совсем правильном подборе константы.

К наиболе существенным аномалиям можно отнести три отрицательных аномалии, определнных с мая по начало августа и одну положительнуюю - последняя неделя рассматриваемого периода, когда произошел неожиданный скачок вверх.
